【裁判字號】    90,上訴,1107
【裁判日期】    900518
【裁判案由】    誣告
【裁判全文】
臺灣高等法院臺中分院刑事判決                民國九十年度上訴字第一一七號
    上  訴  人
    即  被  告  乙○○
    選任辯護人  黃英傑
右上訴人因誣告案件，不服臺灣台中地方法院中華民國九十年五月十八日第一審判決
（民國八十九年度訴字第二八九八號，起訴案號：臺灣台中地方法院檢察署民國八十
九年度偵字第一五六○○號），提起上訴，本院判決如左：
    主    文
原判決撤銷。
乙○○無罪。
    事    實
一、公訴意旨略稱：被告乙○○於民國八十八年五月八、九日，在台中市○○路附近
    之泡沫紅茶店內，收受年籍不詳，名為「張天林」者，所交付之甲○○之身分證
    一張及印章一枚後，竟基於概括之犯意，於同年月十日，持上開身分證一張及印
    章一枚，至位於台中市○○路七七號之交通部公路局台中區監理所台中市監理站
    （下簡稱台中監理站），偽造甲○○之署押及印文各一枚於機車過戶登記書及機
    車異動申請書上，連續偽造私文書，後持向台中監理站申請辦理甲○○所有之車
    號ＮＷＲ－三七五號機車之過戶登記，連續行使上開偽造之私文書。並使上開台
    中監理站人員於八十八年五月十日，將此不實事項登載於其職務上所掌機車過戶
    登記資料之公文書上，足生損害於台中監理站對機車所有人資料管理之正確性及
    甲○○。乙○○復明知甲○○並未有將自己所有之上開機車出售予乙○○，並向
    乙○○表示欲再借用數日，且簽發面額新台幣（下同）五萬元之本票一紙交予乙
    ○○作為擔保後，甲○○將該機車騎走，惟竟未歸還車輛予乙○○，而將上開機
    車侵占入己之行為，竟意圖使甲○○受刑事處分，而於八十八年六月二十一日具
    狀向臺灣台中地方法院，對甲○○提起侵占之刑事自訴，誣指甲○○侵占該機車
    （該案經臺灣台中地方法院以八十八年度自字第七六０號判決甲○○無罪確定）
    。因認為被告涉嫌刑法第二百十六條、第二百十條、第二百十四條之行使偽造私
    文書，行使使公務員登載不實罪及同法第一百六十九條之誣告罪云云。
二、本件公訴人認為被告涉嫌誣告，行使偽造私文書及行使使公務員登載不實罪，係
    基於被害人甲○○在偵查中指稱：「伊乃向一位年籍不詳之黃先生借錢，黃先生
    將伊身分證正本取走，並要伊簽發五萬元本票及機車過戶委託書為擔保，伊未曾
    賣車予乙○○」等語。復有附於臺灣台中地方法院八十八年度自字第七六○號案
    中之機車過戶登記書、機車異動登記書及自訴狀等為證。訊據被告矢口否認有上
    開犯行，辯稱，「甲○○於八十八年三、四月間，向一名自稱黃先生之人借款新
    台幣（下同）三萬元，並簽發金額為五萬元之本票一紙及身分證給黃先生，惟此
    人並非實際出錢者，而係仲介人，實際出錢者為張天林，故張天林才會持有甲○
    ○所簽發之本票及身分證。嗣於八十八年五月六日，甲○○與張天林、乙○○相
    約於台中市○○路與興安路口之文心茶行商討償還事宜。因甲○○無力償還，而
    欲以機車抵償，惟張天林只想拿回錢，不想要機車，因而提議由甲○○將車賣予
    乙○○，而由乙○○拿出三萬元替其還債，並同時簽下委託書，委由乙○○辦理
    過戶手續，此時甲○○諉稱，仍須用車於使用完後，才交付機車，但之後卻逃逸
    無蹤，乙○○於找不到甲○○，不甘受損，乃提起自訴，使甲○○出面解決，雙
    方因而和解」。是被告係以三萬元向甲○○購買機車，甲○○交付身分證，及委
    託書，委由被告辦理過戶手續，因甲○○迄不還車，故提起侵占自訴，被告並無
    誣告，行使偽造私文書及行使使公務員登載不實之犯行云云。
三、按犯罪事實應依證據認定之，無證據不得推定其犯罪事實，刑事訴訟法第一百五
    十四條定有明文。經查甲○○曾向黃世文借款三萬元，以機車為抵押，嗣甲○○
    無法清償借款，而於八十八年五月六日，在台中市文心茶行泡沫店，由被告以三
    萬元向甲○○購買該機車，甲○○當場出具委託書授權辦理過戶手續等情，業據
    證人黃世文於本院審理時結證供明，並有該委託書附原審卷可證（見原審卷第九
    頁）。即甲○○於原審及本院審理時亦均承認，該委託書確為其所出具，並供稱
    ，借錢時言明如果到時候不還錢，機車就辦過戶（見原審卷第卅六頁正面，本院
    九十年九月廿五日審判筆錄），則被告以三萬元購買該機車，並持有甲○○出具
    之委託書，授權辦理過戶手續，被告持該委託書辦理機車過戶手續，又因甲○○
    迄不還車而提起侵占自訴案件，均係合法行使權利，並無違法可言，其犯罪均屬
    不能證明。至甲○○雖供稱，其三萬元借款已還黃世文，未取回委託書，惟為黃
    世文所否認，查甲○○所供，縱然屬實，惟被告係持甲○○出具之委託書辦理過
    戶手續，應無違法之可言，是此不能為被告不利之證據，併此明。原審疏未詳
    查，對於被告遽為論罪科刑，尚有未當，被告上訴意旨指摘原判決不當，為有理
    由，應由本院將原判決撤銷改判，爰依法為無罪之諭知。
據上論斷，應依刑事訴訟法第三百六十九條第一項前段、第三百六十四條、第三百零
一條第一項判決如主文。
本案經檢察官丙○○到庭執行職務。
中      華      民      國      九十       年     十      月     九     日
                                臺灣高等法院臺中分院刑事第五庭
                                      審判長法  官  袁  從  楨
                                            法  官  郭  同  奇
                                            法  官  胡  森  田
右正本證明與原本無異。
檢察官得上訴。
被告不得上訴。
如不服本判決應於收受送達後十日內向本院提出上訴書狀，其未敘述上訴之理由者並
得於提起上訴後十日內向本院補提理由書（均須按他造當事人之人數附繕本）。
                                            書記官  王  瑩  澤
中      華      民      國      九十       年     十      月    十二    日
         Ｒ
附件：
台灣台中地方法院刑事判決                        八十九年度訴字第二八九八號
    公  訴  人  台灣台中地方法院檢察署檢察官
    被      告  乙○○  男三十歲（民國○○年○月○○○日生）
                        身分證統一編號：Ｍ一二三二六一三一號
                        住南投縣埔里鎮○○街二四一巷三十九號
右列被告因誣告案件，經檢察官提起公訴（八十九年度偵字第一五六００號），本院
判決如左：
    主    文
乙○○意圖他人受刑事處分，向該管公務員誣告，處有期徒刑陸月。
偽造之汽（機）車過戶登記書上原車主名稱欄偽造「甲○○」署押壹枚、偽造之汽（
機）車異動申請書上車主名稱欄偽造「甲○○」署押壹枚，均沒收。
    事    實
一、乙○○前曾於民國（下同）八十九年一月三十一日因重利罪，經本院判處有期徒
    刑一年，嗣台灣高等法院台中分院於八十九年五月十七日判決上訴駁回，緩刑三
    年，嗣並經確定。
二、乙○○於八十八年五月八、九日，在台中市○○路附近之某泡沫紅茶店內，收受
    年籍不詳名為「張天林」之成年人，所交付之甲○○之國民身分證一張、印章一
    枚及委託書一張（其上僅有甲○○之指印、印文，其餘為空白）後，明知甲○○
    並未將其所有之車牌號碼ＮＷＲ－三七五號山葉牌重型機車出賣予自己，竟於同
    年五月十日，持上開甲○○國民身分證一張及印章一枚至位於台中市○○路七七
    號之交通部公路局台中區監理所台中市監理站（下稱台中監理站），基於接續之
    犯意，偽造汽（機）車過戶登記書、及汽（機）車異動申請書各一份，並分別在
    前開汽（機）車過戶登記書上原車主名稱欄偽造「甲○○」署押一枚，並持「甲
    ○○」印章蓋用其上、在汽（機）車異動申請書上車主名稱欄偽造「甲○○」署
    押一枚後，即持汽（機）車過戶登記書、汽（機）車異動申請書，向台中監理站
    申請辦理甲○○所有之前開機車之過戶登記，而使台中監理站承辦人員將此不實
    事項登載於其職務上所掌機車過戶登記資料之公文書上，並據以核發車牌號碼Ｎ
    ＷＲ－三七五號車主「乙○○」之行車執照予乙○○，足生損害於台中市監理站
    對機車所有人資料管理之正確性及甲○○。嗣乙○○為取得前開甲○○所有之機
    車，明知甲○○並未有將其所有之前開機車出賣予自己，且並未於自己將買賣價
    金付予甲○○後，甲○○並有向自己示欲再借用數日，且簽發面額新台幣（下同
    ）五萬元之本票一紙交予自己作為擔保後，甲○○將該機車騎走，惟竟未將機車
    歸還，而將前開機車侵占入己之行為，竟意圖使甲○○受刑事處分，於八十八年
    六月二十一日具狀並檢附行車執照、本票，向本院提出自訴，誣告甲○○侵占前
    開機車，涉有侵占罪（八十八年度自字第七六０號）。該案嗣經本院於八十九年
    三月二十四判決甲○○無罪，於八十九年四月十六日判決確定。
三、案經本院移送台灣台中地方法院檢察署檢察官偵查起訴。
    理    由
一、訊據被告乙○○對於八十八年五月十日，持甲○○國民身分證一張及印章一枚至
    位於台中市○○路七七號之台中監理站，填寫汽（機）車過戶登記書、及汽（機
    ）車異動申請書各一份，並分別在前開汽（機）車過戶登記書上原車主名稱欄簽
    署「甲○○」署押一枚，並持「甲○○」印章蓋用其上、在汽（機）車異動申請
    書上車主名稱欄簽署「甲○○」署押一枚後，即持汽（機）車過戶登記書、汽（
    機）車異動申請書，向台中監理站申請辦理甲○○所有之車牌號碼ＮＷＲ－三七
    五號山葉牌重型機車之過戶登記在自己名下。嗣於八十八年六月二十一日具狀向
    本院提出自訴，誣告甲○○侵占前開機車，涉有侵占罪之情，固供承不諱。惟矢
    口否認有何偽造文書、誣告犯行，辯稱：我有交甲○○的委託書，我是交給檢察
    官，檢察官不採用，委託書是用來證明他委託我辦過戶的事情，時間是八十八年
    五月六日，在文心路和興安路的路口的文心茶行，那時候，張天林、我、甲○○
    三個人在現場，甲○○蓋完手印後，經由張天林交給我，我坐在旁邊，甲○○說
    他行照不見，所以沒有交行照給我，甲○○說沒有錢還張天林，所以要賣給張天
    林，本來是要賣給張天林，張天林只想要拿回錢，他看我有一輛破機車，哪天看
    車我不確定，張天林就說以三萬元的價錢賣給我，五月六日見面就是為了要寫委
    託書，甲○○當場說車子還要騎幾天，向我借了幾天，事情就是這樣子云云。
二、經查：
  (一)本件證人甲○○所有之車牌號碼ＮＷＲ－三七五號山葉牌重型機車，係甲○○向
    自稱「黃先生」之人借貸三萬元時，由甲○○將前開機車之車籍資料輸入電腦，
    並由甲○○在空白之委託書蓋其指印後，交付予「黃先生」，而前開機車仍由甲
    ○○使用，惟「黃先生」曾告知甲○○若無法還款時，則將前開機車辦理過戶，
    而甲○○並未將機車出賣予被告之情，業據證人甲○○於本院審理時證述無訛，
    且核與證人甲○○於本院八十八年度自字第七六０號侵占案件調查審理、及台灣
    台中地方法院檢察署八十九年度他字第一九四九號案偵查時供述情節相符。況且
    ，就被告所提出之「委託書」，證人甲○○於本院審理時經本院質以寫委託書時
    有無書寫「乙○○」之名字，答以「沒有」等語明確，核與甲○○於台灣台中地
    方法院檢察署八十九年度他字第一九四九號偵查時證述：「我有寫委託書，但不
    是寫給乙○○，他說是為了給黃先生保證。」等語相符。而被告於台灣台中地方
    法院檢察署八十九年度他字第一九四九號偵查時亦供述：「（誰叫你辦理過戶？
    ）是張天林，委託書也是他拿給我的。」等語，自承委託書係張天林所交付，如
    是，足見證人甲○○雖有書寫委託書，然其並未書寫被告「乙○○」之名字。是
    以，被告縱使持有甲○○所簽署之委託書，然該委託書亦僅係自稱「黃先生」或
    是自稱「張天林」者所交付者，再由被告在其上簽署自己之姓名，並蓋用自己之
    印章，填寫日期為「年５月６日」，至堪認定。
  (二)再以，(甲)被告於本院八十八年度自字第七六０號侵占案件，(1)於八十八年六月二
    十一日向本院提起自訴時，於自訴狀指稱：「被告（指甲○○）與自訴人（指被
    告乙○○）是朋友，緣被告人所有車號ＮＷＲ－三七五機車售予自訴人，車款已
    付清，被告並簽立本票乙紙，機車先行借予被告幾天使用，詎被告駛走該機車後
    ，竟音訊全無，屢次連絡均未獲置理．．」等語；(2)於八十八年十一月二日調查
    時指稱：「（他何時何地簽本票給你？）八十八年三、四月時，在崇德路簽的，
    他和我在年初時才認識，機車已賣我，就是我的，他說要借一陣子，所以簽本票
    。」、「機車一直在他手上，我根本沒有騎過機車，他賣機車給我，就借走了，
    我要他簽本票是信不過他。」等語；(3)於八十九年一月十四日調查時指稱：「本
    票在過戶之前幾日簽發給我們的，在五月間談好機車給我，等我們發覺本票有問
    題，但已找不到被告。」、「（有無說機車借多久？）沒有。」、「（認識黃先
    生？）我不認識黃先生，本票是被告簽給我的。」等語；(4)於八十九年二月二十
    五日調查時指稱：「（你在過戶前幾日向被告買車？）過戶前一個月左右給他錢
    。」、「（當日去辦理過戶登記是一個人？）我自己一個人去辦過戶，張天林拿
    甲○○的身分證及印章給我，在過戶前一、二日在文心路接近北屯路一家泡沫紅
    茶店拿身分證及印章，並說機車的錢已給，要我去辦理過戶，錢是張天林給的，
    機車是我要向張天林買的，所以過戶在我名下，當時還有拿行照及機車過戶登記
    及異動登記書二張，張天林拿給我填寫。」、「（他買來後沒有辦過戶？）沒有
    ，直接辦過戶給我。」、「（過戶後你還讓他借用？）張天林說事後會將機車給
    我，並未約定借用期限。」、「（有無說過戶後要移交？）沒有講。」；(5)於八
    十九年三月十日審理時指稱：「（你說印章及身分證是何人交給你？）是張天林
    。」、「（有無找到張天林？）找不到，只有留呼叫器給我，沒有辦法找到人。
    」、「（在何時何地填寫汽機車之過戶資料？）在北屯路之監理站，所有資料都
    在那裏填的，填寫日期已忘了，辦理過戶當日就填寫日期。」、「（甲○○的名
    字及印章都是你寫的及你蓋的？）是我簽的及蓋章。」、「（被告有無簽本票給
    你的？）被告是簽給張天林的。」、「（有無交車款？）有，我車款交給張天林
    ，他有說車子之車主過幾日會將車子交給我，當時因為那輛機車是新的，所以才
    買萬伍仟元。」等語；(乙)於台灣台中地方法院檢察署八十九年度他字第一九四
    九號案件偵查時供述：「（誰叫你辦理過戶？）是張天林，委託書也是他拿給我
    的。」、「（當初甲○○有無跟你談買賣？）有，是跟張天林談買賣，我知道車
    子不是張天林，但有委託過戶書，可以買。」等語；(丙)於本院審理時則指稱：「
    我有交甲○○的委託書，我是交給檢察官，檢察官不採用，委託書是用來證明他
    委託我辦過戶的事情，時間是八十八年五月六日，在文心路和興安路的路口的文
    心茶行，那時候，張天林、我、甲○○三個人在現場，甲○○蓋完手印後，經由
    張天林交給我，我坐在旁邊，甲○○說他行照不見，所以沒有交行照給我，甲○
    ○說沒有錢還張天林，所以要賣給張天林，本來是要賣給張天林，張天林只想要
    拿回錢，他看我有一輛破機車，哪天看車我不確定，張天林就說以三萬元的價錢
    賣給我，五月六日見面就是為了要寫委託書，甲○○當場說車子還要騎幾天，向
    我借了幾天，事情就是這樣子。」等語。如是，以被告所指稱其與證人甲○○買
    賣機車、借用機車之過程而言，就甲○○所有之前開機車究竟係甲○○本人親
    自賣予被告，抑或是甲○○賣予「張天林」者，再由張天林者轉賣予被告；買
    賣機車之價金，究竟係由被告直接交付予甲○○，抑或是由被告交付予「張天林
    」者；前開機車之所以會辦理過戶為被告名義，係因甲○○將機車賣予被告，
    被告理所當然辦理過戶，抑或是「張天林」告知被告錢已給付予甲○○，要被告
    去辦理過戶，而被告即前往監理站辦理過戶；甲○○之使用前開機車，究竟係
    甲○○直接向被告借用機車，抑或是甲○○向「張天林」借用機車，而「張天林
    」告知被告，甲○○事後會將機車交付予被告；被告所持有之甲○○簽發之本
    票，究竟係甲○○向其借用機車，為了擔保甲○○會把機車歸還，始要求甲○○
    簽發後，由甲○○直接交付予被告，抑或是甲○○簽發交予「張天林」者等情，
    被告前後供述均不一致而互相矛盾。是以，本件若單純係甲○○於八十八年四月
    、五月間將前開機車賣予被告本人，且價金係由被告交付予甲○○，而甲○○隨
    即向被告表示借用機車，惟甲○○事後並未將機車歸還，而引致被告於八十八年
    六月二十一日向本院提起自訴甲○○侵占罪，則被告對於買賣、借用之過程，竟
    能如是不復記憶而為前後不致且矛盾之指訴。顯見本件並未有如被告所訴之有買
    賣、借用機車之情，至堪認定。
  (三)而被告於八十八年五月十日持甲○○國民身分證一張及印章一枚至位於台中市○
    ○路七七號之台中監理站，偽造汽（機）車過戶登記書、及汽（機）車異動申請
    書各一份，並分別在前開汽（機）車過戶登記書上原車主名稱欄偽造「甲○○」
    署押一枚，並持「甲○○」印章蓋用其上、在汽（機）車異動申請書上車主名稱
    欄偽造「甲○○」署押一枚後，即持汽（機）車過戶登記書、汽（機）車異動申
    請書，向台中監理站申請辦理甲○○所有之前開機車之過戶登記，並據以核發車
    牌號碼ＮＷＲ－三七五號車主「乙○○」之行車執照予乙○○之情，亦有車主「
    甲○○」之行車執照、車主「乙○○」之行車執照、台中監理站八十九年一月二
    十四日中監中字第 8900410號函附之汽（機）車過戶登記書、及汽（機）車異
    動申請書各一份在卷可稽（附於本院八十八年度自字第七六０號案卷）。
  (四)而被告於八十八年六月二十一日具狀檢附車主「乙○○」之行車執照、本票向本
    院提出自訴，自訴甲○○侵占機車，涉有侵占罪，該案嗣經本院於八十九年三月
    二十四日以八十八年度自字第七六０號判決甲○○無罪．嗣於八十九年四月十六
    日判決確定之情，亦有本院八十八年度自字第七六０號刑事判決各一件在卷可憑
    。
  (五)綜上，本件甲○○並未將其所有之車牌號碼ＮＷＲ－三七五號山葉牌重型機車出
    賣予被告，被告竟自行至台中監理站偽造汽（機）車過戶登記書、及汽（機）車
    異動申請書各一份後，將機車過戶在自己名下，且甲○○並未向被告借用機車不
    予歸還，向本院提起自訴謂甲○○向其借用機車不予歸還，則其意圖使甲○○
    受刑事處分之意圖，至為明顯。是被告前開所辯，無非係圖卸責之詞，委無足採
    。事證明確，被告右揭犯行，洵堪認定。
二、(一)按被告偽造汽（機）車過戶登記書、及汽（機）車異動申請書各一份，並分別
    在前開汽（機）車過戶登記書上原車主名稱欄偽造「甲○○」署押一枚，並持「
    甲○○」印章蓋用其上、在汽（機）車異動申請書上車主名稱欄偽造「甲○○」
    署押一枚後，即持汽（機）車過戶登記書、汽（機）車異動申請書，向台中監理
    站申請辦理甲○○所有之前開機車之過戶登記，而使台中監理站承辦人員將此不
    實事項登載於其職務上所掌機車過戶登記資料之公文書上，並據以核發車牌號碼
    ＮＷＲ－三七五號車主「乙○○」之行車執照予乙○○，足生損害於台中市監理
    站對機車所有人資料管理之正確性及甲○○。核其所為，係犯刑法第二百十六條
    、第二百十條之行使偽造私文書罪、第二百十四條之使公務員登載不實罪；被告
    所為偽造「甲○○」署押係偽造私文書之一部行為，而其偽造私文書後復據以行
    使，應為行使之高度行為所吸收，均不另論罪。被告在八十八年五月十日在台中
    監理站，雖先後冒用「甲○○」名義在上開汽（機）車過戶登記書、及汽（機）
    車異動申請書上簽名，而偽造私文書之行為，係利用同一機會，在同一時段就同
    一犯罪構成事實，本於單一犯意接續進行，以實現一犯罪構成要件之單一行為，
    為接續犯，應以一罪論。(二)而被告明知甲○○並未向其借用前開機車，而將前開
    機車侵占入己之行為，竟意圖使甲○○受刑事處分，於八十八年六月二十一日具
    狀並檢附行車執照、本票，向本院提出自訴，誣告甲○○侵占前開機車，涉有侵
    占罪，核其所為係犯刑法第一百六十九條第一項之誣告罪。(三)被告所犯上開行使
    偽造私文書罪、使公務員登載不實罪、誣告罪三罪間，有方法結果之牽連關係，
    為牽連犯，應從一重之誣告罪處斷。公訴人認行使偽造私文書罪、使公務員登載
    不實罪二罪間，有方法結果之牽連關係，為牽連犯，應從一重之行使偽造私文書
    罪處斷，而行使偽造私文書罪、誣告罪二罪間，犯意各別，罪名有異，應分論併
    罰，尚有未洽，附予敘明。(四)爰審酌被告與甲○○間並未有任何買賣、借用機車
    之情，竟為取得機車，先行偽造文書，將機車過戶在自己名下後，再行意圖使甲
    ○○受刑事處分而誣告甲○○，犯後又未能坦承犯行，足見其並無悔意，且蔑視
    國家司法權，惟念其態度尚稱良好，及所誣告侵占罪之情節非重等一切情狀，量
    處如主文所示之刑，以資懲儆。(五)至於被告在汽（機）車過戶登記書上原車主名
    稱欄偽造「甲○○」署押一枚、在汽（機）車異動申請書上車主名稱欄偽造「甲
    ○○」署押一枚，不問屬於犯人與否，爰依刑法第二百十九條之規定，予以宣告
    沒收；至於被告偽造之汽（機）車過戶登記書、汽（機）車異動申請書，業已提
    出於台中監理站，不予沒收，附予敘明。
據上論斷，應依刑事訴訟法第二百九十九條第一項前段，刑法第一百六十九條第一項
、第二百十六條、第二百十條、第二百十四條、第五十五條、第二百十九條，罰金罰
鍰提高標準條例第一條前段，判決如主文。
中      華      民      國    九十      年      五      月     十八     日
                                臺灣臺中地方法院刑事第四庭
                                    法  官  顏    世    傑
右正本證明與原本無異。
如不服本判決，應於判決送達後十日內，向本院提出上訴狀（應附繕本）。
                                    書記官
中      華      民      國    九十      年      五      月     廿一     日
附錄本案論罪科刑法條：
刑法第二百一十六條：
  行使第二百十條至第二百十五條之文書者，依偽造、變造文書或登載不實事項或使
  登載不實事項之規定處斷。
刑法第二百一十條：
  偽造、變造私文書，足以生損害於公眾或他人者，處五年以下有期徒刑。
刑法第二百一十四條：
  明知為不實之事項，而使公務員登載於職務上所掌之公文書，足以生損害於公眾或
  他人者，處三年以下有期徒刑、拘役或五百元以下罰金。
刑法第一百六十九條第一項：
  意圖他人受刑事或懲戒處分，向該管公務員誣告者，處七年以下有期徒刑。


司法院資訊處製作；財團法人民間司法改革基金會備份。
